【裁判字號】    90,台上,5142
【裁判日期】    900816
【裁判案由】    違反槍砲彈藥刀械管制條例等罪
【裁判全文】
最高法院刑事判決                                九十年度台上字第五一四二號
    上   訴   人  台灣高等法院高雄分院檢察署檢察官
    上訴人即被告  甲○○
右上訴人等因被告違反槍砲彈藥刀械管制條例等罪案件，不服台灣高等法院高雄分院
中華民國八十八年六月三日第二審判決（八十八年度上訴字第六六四號，起訴案號：
台灣高雄地方法院檢察署八十七年度偵字第二一三五四號），提起上訴，本院判決如
左：
    主  文
原判決關於行使偽造私文書部分撤銷，發回台灣高等法院高雄分院。
其他上訴駁回。
    理  由
一關於發回部分：
本件原判決認定上訴人即被告甲○○於前竊盜案緩刑期間，仍不知悔改，並有犯竊盜
罪之惡習及慣行，復基於意圖為自己不法所有之概括犯意，自民國八十六年十二月間
某日起至八十七年九月十日晚間九時三十分許止，連續於原判決附表所示之時間、地
點，以該附表所示之方法，竊取如該附表所示之被害人韓宗義等十一人所有之財物（
犯罪時間、地點、犯罪方法、被害人姓名、竊得之財物均詳如該附表所示），僅該附
表編號五部分著手竊盜未得財物外，餘均得手（被告竊取該附表編號四、七、八、九
所示被害人財物時所涉之毀損一般物品犯行，未經告訴人告訴及公訴人提起公訴）。
被告於竊取該附表編號二所示被害人蕭一鳳所有之太平洋都會通行動電話（俗稱「二
哥大」手機）後，又基於意圖為自己不法之利益之概括犯意，於八十七年一月間，連
續持該行動電話，以撥打行動電話之電磁方式，盜用該蕭一鳳所有之行動電話設備與
友人聯絡（盜用部分之電話費用累計約新台幣（下同）三千元），而取得免付電話費
用之財產上不法利益，使原使用人蕭一鳳之電信費用虛增。又被告於竊取該附表編號
五所示被害人鍾美平所有之上海商業儲蓄銀行（下稱上海銀行）之信用卡三張（威士
金卡、普卡及萬事達卡各一張）後，基於意圖為自己不法所有之概括犯意，先於八十
七年六月二十九日，持上開上海銀行所發行之威士信用卡之金卡及普卡各一張前往高
雄縣鳳山市○○路二五一號之傳訊電話器材行，連續刷卡詐購行動電話各一支，金額
分別為二萬一千元及一萬五千元，又於同日持上開上海銀行所發行之萬事達卡在高雄
縣鳳山市○○路二七七號之雅音通信行，刷卡詐購行動電話一支，金額為二萬元，三
支行動電話合計為五萬六千元，使上開商店職員陷於錯誤，誤以為該信用卡之持卡人
即鍾美平本人而允其消費，並先後偽造「鍾美平」之署押於二聯式消費簽帳單（第一
聯持卡人存根聯、第二聯商店存根聯）上，作成不實之簽帳單私文書之後，持交上開
公司之職員，足生損害於鍾美平、傳訊通信器材行及雅音通訊行之權益等情。因而撤
銷第一審關於此部分之判決，改判仍依牽連犯關係，論處被告連續行使偽造私文書，
足以生損害於他人罪刑，固非無見。
惟查：(一)、原判決認被告所犯攜帶兇器竊盜既遂、盜用電信設備罪、行使偽造私文書
罪、詐欺取財罪等數罪之間，有方法結果之牽連關係，依刑法第五十五條之規定應從
情節較重之行使偽造私文書罪處斷。然刑法第三百二十一條第一項第三款攜帶兇器加
重竊盜罪，法定刑為六月以上五年以下有期徒刑，較之行使偽造私文書罪之法定刑二
月以上五年以下有期徒刑為重，是原判決從一重處斷，竟論以行使偽造私文書罪，而
非論以攜帶兇器竊盜罪，其適用法則自屬不當。又既應從一重論以加重竊盜罪處斷，
則如認被告有犯罪之習慣，亦應依竊盜犯贓物犯保安處分條例之規定諭知於刑之執行
前令入勞動場所強制工作，原判決依刑法第九十條之規定諭知於刑之執行完畢或赦免
後，令入勞動場所強制工作，同有適用法則不當之違誤。(二)、被告於上訴原審時，曾
提出財團法人私立高雄仁愛之家附設慈惠醫院精神科醫師出具之診斷證明書，證明被
告為「衝動控制疾患」，並「定期接受心理治療」（見原審卷第十頁），被告此項病
情，究竟與其犯罪時之情狀有無關連，原判決量刑時未加以審酌說明，亦有理由不備
之違誤。檢察官及被告上訴意旨分別指摘原判決關於此部分不當，非無理由，應認此
部分有撤銷發回更審之原因。
二關於駁回部分：
查第三審上訴書狀，應述上訴之理由，其未述者，得於提起上訴後十日內補提理
由書於原審法院，已逾上述期間，而於第三審法院未判決前仍未提出上訴理由書狀者
，第三審法院應以判決駁回之，刑事訴訟法第三百八十二條第一項、第三百九十五條
後段規定甚明。本件上訴人甲○○就其所犯未經許可持有其他可發射子彈，具有殺傷
力之改造手槍部分，雖亦不服原審判決，於八十八年六月三十日一併提起上訴，但未
述該部分之上訴理由。而其於八十八年七月九日提出之上訴理由狀，僅就其所犯行
使偽造私文書及牽連犯之部分，述理由，對於其所犯槍砲彈藥刀械管制條例之罪部
分，仍未述其上訴理由，迄今逾期已久，於本院未判決前猶未提出，依上開規定，
其此部分之上訴即非合法，應予駁回。
據上論結，應依刑事訴訟法第三百九十七條、第四百零一條、第三百九十五條後段，
判決如主文。
中      華      民      國     九十     年      八      月     十六     日
                              最高法院刑事第九庭
                                  審判長法官  莊  登  照
                                        法官  洪  明  輝
                                        法官  黃  一  鑫
                                        法官  魏  新  和
                                        法官  林  秀  夫
      右正本證明與原本無異
                                              書  記  官
中      華      民      國     九十     年      八      月    二十二    日


司法院資訊處製作；財團法人民間司法改革基金會備份。
